【裁判字號】    92,交易,53
【裁判日期】    920721
【裁判案由】    過失傷害
【裁判全文】
臺灣彰化地方法院刑事判決                          九十二年度交易字第五三號
    公  訴  人  臺灣彰化地方法院檢察署檢察官
    被      告  乙○○
    輔  佐  人  丙○○
右列被告因過失傷害案件，經檢察官提起公訴（九十二年度偵字第二三八０號），本
院判決如左︰
    主  文
乙○○因過失傷害人，處拘役參拾日，如易科罰金，以參佰元折算壹日。
    事  實
一、乙○○於民國九十一年九月十九日二十二時五分許，駕駛車牌號碼２Ｖ─０６８
    ５號自小客車，沿國道一號高速公路，由北往南方向行駛，行經國道一號高速公
    路一九三公里又一○○公尺南向處時，原應注意汽車在行駛途中，不得驟然或任
    意變換車道，如欲超越前車或變換車道時，應先顯示方向燈告知前後車輛，並保
    持安全距離及間隔，方得超越或變換車道，依當時情形，又無不能注意之情形，
    竟疏於注意及此，自內側車道驟然向右變換車道，而擦撞及同向行駛於中線車道
    、由甲○○所駕駛之車牌號碼Ｇ７─９５１１號自小客車，致車牌號碼Ｇ７─９
    ５１１號自小客車失控右斜，先碰撞外側護欄後，復反彈打轉而停於外側車道，
    適有由張名甡所駕駛之車牌號碼ＡＧ─５４８號營業大客車行駛於外側車道，突
    遇此緊急狀況而煞停不及，致營業大客車之右前綠色保險桿處與甲○○所駕自小
    客車左前側車輪處發生碰撞，甲○○因上開先後撞擊而受有左、右側膝部各三乘
    以二公分之擦傷。
二、案經甲○○訴由內政部警政署國道公路警察局第三警察隊報請臺灣彰化地方法院
    檢察署檢察官偵查起訴。
    理  由
一、訊據被告乙○○供承確於右揭時地駕駛車牌號碼２Ｖ─０６８５號自小客車，與
    告訴人所駕駛之車牌號碼Ｇ７─９５１１號自小客車發生碰撞等情，惟否認有何
    右揭過失傷害犯行，辯稱：伊當時駕車係遵行在內側車道內行駛，並沒有要變換
    車道，是告訴人駕車由右後方擦撞其所駕車輛云云。惟查：（一）右揭犯罪事實
    ，業據告訴人即被害人甲○○分別於警訊、偵查及本院調查時，迭次指訴當時係
    被告駕車突然由內線車道切出中線車道而撞上其所駕車輛等情，並有道路交通事
    故調查報告表一份、警方拍攝之事故現場車損照片八張、被告庭呈之現場車損相
    片六張、秀傳紀念醫院出具之驗傷診斷書一紙附卷可資佐證。（二）次查依卷附
    車損相片顯示被告所駕車牌號碼２Ｖ─０６８５號自小客車之受損處為右前車門
    近右前車輪處，並呈凹陷狀，而告訴人甲○○所駕車牌號碼Ｇ７─９５１１號自
    小客車受損處為左前輪處附近（雖該處有部分受損痕跡應係營業大客車其後撞擊
    所致，然與被告所駕車輛擦撞之處確為告訴人所駕車輛之左車輪處附近，應無疑
    義），則以該兩車發生碰撞後，告訴人甲○○所駕之車牌號碼Ｇ７─９５１１號
    自小客車係失控向右側衝向外側護欄，且於撞擊外側護欄後，復反彈打轉而停於
    外側車道，顯見當時車牌號碼Ｇ７─９５１１號自小客車右斜失控之受力甚強，
    倘如被告所辯係告訴人侵入內線車道從右後方擦撞其車，則依當時被告所駕車牌
    號碼２Ｖ─０６８５號自小客車係往前直駛，其作用力向前，告訴人所駕之車牌
    號碼Ｇ７─９５１１號自小客車係左斜行駛，其作用力向左前，衡諸力學原理，
    車牌號碼Ｇ７─９５１１號自小客車既係左斜擦撞車牌號碼２Ｖ─０６８５號自
    小客車，縱有反作用力，亦應不至於強至失控右斜撞擊外側護欄，復反彈打轉而
    停於外側車道；反之，如告訴人所指訴係被告駕車突然由內線車道切出中線車道
    而撞上其所駕車輛，則告訴人所駕之車牌號碼Ｇ７─９５１１號自小客車係直線
    行駛，其作用力向前，被告所駕之車牌號碼２Ｖ─０６８５號自小客車係右斜行
    駛，其作用力向右前，依力學原理，車牌號碼２Ｖ─０６８５號自小客車於右斜
    擦撞車牌號碼Ｇ７─９５１１號自小客車，即有可能致車牌號碼Ｇ７─９５１１
    號失控右斜撞擊外側護欄，復反彈打轉而停於外側車道；是本院審酌告訴人與被
    告各自所駕車輛發生擦撞後，告訴人所駕車輛之失控走向，認本件車禍應係被告
    駕車驟然由內線車道切出中線車道而擦撞告訴人所駕車輛無訛，被告雖以告訴人
    可能係駕車打瞌睡，侵入內側車道擦擊被告所駕車輛後，一時驚醒而反向快速迴
    轉，以解釋告訴人右斜擦撞外側護欄之原因，然既乏實證可佐，要屬其單方臆測
    之詞，殊無足取。（三）按汽車在行駛途中，不得驟然或任意變換車道，如欲超
    越前車或變換車道時，先顯示方向燈告知前後車輛，並保持安全距離及間隔，方
    得超越或變換車道，高速公路交通管制規則第十一條定有明文。被告駕車自應注
    意上述道路交通安全規定，而依當時路況，又無不能注意之情形，詎竟疏未注意
    ，以致肇事，並致告訴人受傷，被告前開駕駛行為顯有過失甚明。又本件經送臺
    灣省彰化區車輛行車事故鑑定委員會鑑定結果及臺灣省車輛行車事故覆議鑑定委
    員會覆議結果，亦均認本件係被告駕駛自小客車自內側車道貿然向右變換車道不
    當，為肇事原因，而告訴人駕駛自小客車按中線車道直行，與第三人張名甡駕駛
    營業大客車按外側車道直行，同無肇事因素，均與本院為相同之認定，有各該委
    員會函文或鑑定意見書各一份在卷可按。（四）又告訴人之受傷無論係因遭被告
    所駕車輛第一次撞擊所致，抑或告訴人所駕車輛遭被告擦撞後失控右斜撞擊外側
    護欄，復反彈打轉停於外側車道，而遭於外側車道直行，突遇緊急狀況煞停不及
    之營業大客車所撞擊時所致，均係因被告前揭之過失駕駛行為所接續導致，被告
    前揭過失駕駛行為與告訴人所受傷害間，當然存有相當因果關係，被告辯稱告訴
    人所受傷害，非與其所駕車輛擦撞所致，同無足取。（五）至於被告庭呈其與告
    訴人間電話交談之錄音帶及其譯文，核其內容均屬事後商談賠償事宜時所引起之
    爭執，雖告訴人就訴訟程序存有諸多錯誤之觀念，惟因其內容並無有關本件車禍
    發生過程之陳述，仍無從資為有利於被告之認定，附此敘明。綜上所述，本件事
    證明確，被告右揭犯行，洵堪認定，應予依法論科。
二、核被告所為，係犯刑法第二百八十四條第一項前段之過失傷害罪。爰審酌被告就
    本件車禍發生應負全部之過失責任，告訴人所受傷害之部位及程度尚屬輕微，被
    告肇事後尚未與告訴人達成和解，賠償民事損失等情及其他一切情狀，量處如主
    文所示之刑，並諭知易科罰金之折算標準，以示懲儆。
據上論斷，應依刑事訴訟法第二百九十九條第一項前段，刑法第二百八十四條第一項
前段、第四十一條第一項前段，罰金罰鍰提高標準條例第一條前段、第二條，判決如
主文。
本案經檢察官廖曉萍到庭執行職務。
中    華    民    國      九十二     年      七       月    二十一      日
                              臺灣彰化地方法院刑事交通法庭
                                    法      官  李  進  清
右正本證明與原本無異。
如不服本判決，應於判決送達後十日內向本院提出上訴狀( 須附繕本 )。
告訴人或被害人對於判決如有不服具備理由請求檢察官上訴者，其上訴期間之計算係
以檢察官收受判決正本之日期為準。
                                    法院書記官  張  木  松
中    華    民    國      九十二     年      七       月    二十三      日
刑法第二百八十四條
因過失傷害人者，處六月以下有期徒刑、拘役或五百元以下罰金。致重傷者，處一年
以下有期徒刑、拘役或五百元以下罰金。
從事業務之人，因業務之過失傷害人者，處一年以下有期徒刑、拘役或一千元以下罰
金。致重傷者，處三年以下有期徒刑、拘役或二千元以下罰金。


司法院資訊處製作；財團法人民間司法改革基金會備份。
